【裁判字號】    95,上更(一),33
【裁判日期】    950606
【裁判案由】    毒品危害防制條例
【裁判全文】
臺灣高等法院臺南分院刑事判決      95年度上更(一)字第33號
上  訴  人
即  被  告  甲○○
                    現於臺灣臺南監獄執行中
指定辯護人  本院公設辯護人丁○○
上列上訴人因毒品危害防制條例案件，不服臺灣臺南地方法院94
年度訴字第554號中華民國94年8月8日第一審判決（起訴案號：
臺灣臺南地方法院檢察署94年度毒偵字第863號、94年度偵字第
1698號），提起上訴，判決後，最高法院第一次發回更審，本院
判決如下：
    主  文
原判決關於甲○○販賣第二級毒品及定執行部分撤銷。
甲○○連續販賣第二級毒品，累犯，處有期徒刑捌年。販賣第二
級毒品所得新臺幣伍仟元沒收，如全部或一部不能沒收時，以其
財產抵償之；扣案門號0000000000號行動電話壹支沒收。
    事  實
一、甲○○於民國89年間因轉讓第二級毒品案件，經法院判處有
    期徒刑一年六月確定，於92年1月4日執行完畢。現因93年間
    犯施用第一級毒品罪、第二級毒品罪及轉讓第二級毒品罪，
    經法院分別判處有期徒刑八月、六月、一年二月（按與本案
    一併起訴，由原審一併審理同時判決，先判決確定部分），
    嗣定執行刑為二年四月，自94年10月11日起執行，預計於96
    年5月22日執行完畢。詎甲○○不知悛改明知安非他命係毒
    品危害防制條例所列管之第二級毒品，竟基於意圖營利販賣
    第二級毒品安非他命之概括犯意，以其所有門號0000000000
    號行動電話，作為販賣毒品安非他命之聯絡工具，自93年11
    月間某日起至同年12月中旬某日止，在臺南縣玉井鄉其父親
    所有之果園、臺南縣楠西鄉乙○○大姐開設之美容院裡，及
    乙○○位於臺南縣楠西鄉○○路61號住處等地，以每包安非
    他命新臺幣（下同）五百元之價格，連續販賣第二級毒品安
    非他命予乙○○10次。嗣經警報請臺灣臺南地方法院檢察署
    檢察官核發通訊監察書，對甲○○所有之門號0000000000號
    行動電話進行通訊監察，於94年1月20日持原審法院核發之
    搜索票，在臺南縣大內鄉內郭村176號丙○○住處（起訴書
    誤載為臺南縣玉井鄉豐里村89之2號甲○○住處）查獲甲○○等人，並搜索該處而扣得甲○○所有供販賣安非他命聯絡
    所用門號0000000000號之行動電話一支（按當時另查扣門號
    0000000000號行動電話一支，惟依監聽結果未發現有以該電
    話作為販賣安非他命聯絡之用。又當時另查扣甲○○所有供
    施用毒品用之海洛因5包，合計淨重0.90公克、供施用毒品
    用之安非他命3包，合計驗餘淨重3.2307公克、供施用第一
    級毒品所用之注射針筒4支、施用第二級毒品所用之玻璃球
    吸食器等物，甲○○所涉施用第一級毒品、施用第二級毒品
    、轉讓第二級毒品罪部分，經原審一併判決，甲○○於本院
    前審訴訟時，就該部分均撤回上訴而確定）。
二、案經臺南縣警察局玉井分局報請臺灣臺南地方法院檢察署檢
    察官偵查起訴。
    理  由
一、訊據上訴人即被告甲○○矢口否認有販賣第二級毒品安非他
    命之犯行，辯稱：乙○○稱到果園向伊買毒品，但伊施用毒
    品都不敢讓父母知情，怎麼會聯絡購買毒品之人到伊與父母
    一起工作果園交易毒品。而乙○○之男友曾經幫忙辦理信用
    貸款，所以才無償提供安非他命給乙○○，並不是販賣安非
    他命給乙○○云云。
二、本院查：
（一）按被告以外之人於審判外之言詞或書面陳述，除法律另有
      規定者外，不得作為證據，刑事訴訟法第159條第1項定有
      明文。查被告對證人乙○○於警詢之供述，已主張無證據
      能力，依上開規定，該二人之警詢供述自不能採為本案之
      證據。又按被告以外之人於偵查中向檢察官所為之陳述，
      除顯有不可信之情況者外，得為證據，同法第159條之1第
      2項亦定有明文。查證人乙○○於原審檢察官訊問時已依
      法具結在案，被告對該證言之證據能力亦不爭執，自得採
      為本案之證據。再按當事人、代理人或辯護人於法院調查
      證據時，知有第159條第1項不得為證據之情形，而未於言
      詞辯論終結前聲明異議者，視為有前項之同意，同法第15
      9條之5第2項亦有明定。查原審檢察官懷疑被告有販賣毒
      品嫌疑，核發通訊監察書對被告使用之0000000000號之行
      動電話進行監聽，所製作之監聽電話內容譯文及電話姓名
      對照表 (見警卷第97頁及第99-1 51頁)，固係同法第159
      條第1項之傳聞證據，但經本院於準備程序即為提示，被
      告及指定辯護人均未於言詞辯論終結前聲明異議，已視為
      有同法第159條之5第1項之同意，自得為證據，均合先敘
      明。
（二）證人乙○○於原審偵、審中均堅指被告確有販賣安非他命
      給伊，其於原審審理時證稱：「我有施用安非他命，部分
      向甲○○買的，部分向他要，購買地點在楠西鄉我大姐開
      的美容院裡、我住處及甲○○父親山上的果園裡，一次向
      甲○○買五百元的量，買毒品時我是打甲○○的0938頭（
      按係0000000000號）行動電話聯絡。」「（電話中如何描
      述安非他命？）有〈軟的〉、〈女的〉。」「警察有放監
      聽錄音帶給我聽過，內容是買賣安非他命的對話沒錯」等
      語（見原審卷第112-115頁）。其於偵查中證述之情節與
      上開證詞一致（見偵查卷第35頁）。查證人乙○○於偵查
      中作證後，事隔五月再至原審作證，而證詞內容均相一致
      ，是其證詞之可信度應無疑問。再參諸被告所有00000000
      00號行動電話93年11月至94年1月間之通訊監察譯文，於
      93年11月22日乙○○與被告之通話中，乙○○稱「急救，
      急救」，被告答「我剛回家，在吃飯」，乙○○「先來我
      這裡，五百元喔」，被告「我準備好了，要去了嗎」，乙○○稱「現在要來嗎？我去我姐姐那裡等你，五百元喔，
      現金的」（見警卷第101頁）。於93年12月5日乙○○稱「
      你那裡有沒有女的，五百？還沒有，那怎麼辦？我現在人
      在臺南，若有，我直接坐到玉井，我坐到玉井，你人在山
      上嗎？我再坐計程車去找你」，被告答「看看，先到玉井
      再說」（見警卷第126頁）。該譯文核與證人乙○○之證
      詞亦相符合，而乙○○曾自93年11月初起施用第二級毒品
      安非他命，經本院判決在案，有本院94年度上訴字第706
      號判決可憑，足證乙○○之證述確係實情。被告辯稱未販
      賣安非他命給乙○○，係與乙○○合資要向他人購買云云
      ，核與調查所得事證不符，顯係事後卸責之詞，無可採信
      。又甲○○於本案另辯稱係無償轉讓予乙○○云云，已為
      乙○○所否認，且被告於本案另因無償轉讓乙○○第二級
      毒品部分【不包括本案審理事實】，已經判決確定，是被
      告此之辯解亦不足採。
（三）按近來政府為杜絕毒品之氾濫，對於查緝施用及販賣毒品
      之工作，無不嚴加執行，販賣毒品罪又係重罪，設若無利
      可圖，衡情一般持有毒品之人當無輕易將所購買之安非他
      命以同樣價格轉讓他人而甘冒於再次向他人購買時，而有
      被查獲移送法辦危險之理。且毒品安非他命可任意分裝或
      增減其份量，而每次買賣之價量，亦隨時隨雙方關係之深
      淺、當時之資力、需求程度及對行情之認知等因素，機動
      的調整，因之販賣之利得，除經坦承犯行，或價量均臻明
      確外，委難察得實情，職是之故，縱未確切查得販賣賺取
      之實際差價，但除別有事證，足認係按同一價格轉讓，確
      未牟利外，尚難執此認非法販賣之事證有所不足，致知過
      坦承者難辭重典，飾詞否認者反得逞僥倖，而失情理之平
      。查被告甲○○雖矢口否認有販賣毒品安非他命之犯行，
      而無從確認被告販賣可得之利潤，惟被告甲○○與證人乙○○既非至親或有特殊之情誼關係，衡情被告當無甘冒刑
      罰制裁之重典僅按販入價格轉售而毫無利得。故被告出售
      毒品安非他命，均顯有圖利之意圖，應堪認定。至於被告
      販賣安非他命之次數及金額部分，證人乙○○於偵查及審
      理中均證稱向被告購買10次安非他命，每次金額500元等
      語，且通訊監聽譯文中亦多次提及五百元之數額，故被告
      販售予乙○○之次數及金額為10次共五千元，可以認定。
（四）綜上所述，被告販賣第二級毒品予乙○○之事證明確，其
      犯行洵可認定。
三、按安非他命屬毒品危害防制條例第2條第2項第2款所列之第
    二級毒品。被告販賣安非他命予乙○○，係犯毒品危害防制
    條例第4條第2項販賣第二級毒品罪。被告非法持有第二級毒
    品之低度行為，已為其販賣之高度行為所吸收，不另論罪。
    其先後多次販賣第二級毒品犯行，時間緊接，犯罪構成要件
    相同，顯係基於概括之犯意反覆為之，應依連續犯之規定論
    以一罪。又被告於89年間因轉讓第二級毒品案件，經法院判
    處有期徒刑一年六月確定，於92年1月4日執行完畢，有臺灣
    高等法院被告全國前案紀錄表可稽，其於有期徒刑執行完畢
    後五年以內，再犯本案有期徒刑以上之罪，為累犯，除所犯
    法定最重本刑無期徒刑部分不得加重外，其餘法定本刑有期
    徒刑及併科罰金部分，應依刑法第47條規定加重其刑。
四、原審以被告販賣第二級毒品罪證明確，因予論罪科刑，固非
    無據。惟查原審檢察官指稱被告有販賣安非他命予丙○○部
    分，因無確切證據佐證（詳下述），原判決誤認被告亦有販
    賣安非他命予丙○○，自有未當。又扣案門號0000000000號
    行動電話，經核對監聽紀錄，被告並無以該電話作為聯絡販
    賣安非他命之工具，原判決誤以該行動電話亦為供犯罪所用
    併予宣告沒收，亦有可議。被告上訴意旨否認犯罪，雖無理
    由而不足採，但原判決既有上開不當，自屬無可維持，應由
    本院將原判決關於販賣第二級毒品及定執行刑部分予以撤銷
    改判，以期適法。爰審酌被告之犯罪動機、目的為圖一己私
    利、曾有施用毒品行為應知販賣第二級毒品行為對於國民身
    體健康及社會秩序之危害甚鉅，及被告犯後否認販賣犯行之
    態度等一切情狀，量處有期徒刑八年，以示儆懲。又被告販
    賣第二級毒品安非他命10次予乙○○，每次金額五百元，共
    計五千元，已如前述，均應依毒品危害防制條例第19條第1
    項規定，宣告沒收之，如全部或一部不能沒收時，應以其財
    產抵償之。扣案門號0000000000號之行動電話一支，係被告
    所有供作販賣第二級毒品犯罪所用之物，亦依毒品危害防制
    條例第19條第1項之規定，宣告沒收。至於扣案門號0000000
    000號行動電話，並非違禁物，亦非供犯罪所用之物，不得
    宣告沒收，附此敘明。
五、原審公訴意旨另以：被告自93年12月底某日起至94年1月13
    日左右，以同上犯罪事實所述之聯絡方式，在其位於臺南縣
    玉井鄉豐里村89之2號住處及臺南縣大內鄉鄉上某
    處，以每包安非他命一千元之價格，約每星期一次，連續販
    賣第二級毒品安非他命予丙○○4次，認被告就此部分亦有
    販賣第二級毒品罪之連續犯云云。訊據被告堅決否認有販賣
    安非他命予丙○○，辯稱，伊施用毒品都是到丙○○家裡施
    用，以免家人發現。如果丙○○係向伊買毒品，為何還要跑
    到伊玉井住處買毒品等語。經查：
    (一)按犯罪事實應依證據認定之，無證據不得認定犯罪事實，
      刑事訴訟法第154條第2項定有明文。又同法第156條第2項
      規定「被告或共犯之自白不得作為有罪判決之唯一證據，
      仍應調查其他必要之證據，以察其是否與事實相符。」其
      立法意旨乃在防範被告或共犯自白之虛擬致與事實不符，
      並非絕對可由法院自由判斷被告或共犯自白之證明力。況
      犯毒品危害防制條例第4條第1項至第4項、第5條第1項至
      第4項、第10條或第11條第1、2項之罪，供出毒品來源因
      而破獲者，得減輕其刑，同條例第17條定有明文，則施用
      毒品之人，如供出毒品來源因而破獲，既得藉以邀求寬典
      減輕其刑，為擔保其所為不利於對向共犯之陳述之真實性
      ，尤應有足以令人確信其陳述為真實之補強證據，始得據
      為不利被告之認定，為實務上最新之見解（最高法院95年
      台上字第1335號判決參照）。
    (二)查證人丙○○固於原審結證稱：「我有吸食毒品安非他命
      ，安非他命是向甲○○拿的，價格為一、二千元一包，以
      打電話方式與甲○○聯絡拿毒品，我去甲○○家買過幾次
      ，我跟甲○○說他家太遠，後來就約在路上交易，是大內
      到玉井的路上，約一星期買一次，最後一次向甲○○買毒
      品是甲○○被捕前一星期，約買過四次」等語（見原審卷
      第107-112頁）。然為被告所否認，且本院調閱丙○○前
      科資料，並無其於93年12月間起至94年1月間因施用毒品
      安非他命被查獲而送觀察勒戒或禁戒或因而判刑之證據可
      佐（見本院更字卷第61-62頁），此外亦無被告因販賣安
      非他命予丙○○而在丙○○住處有查扣所販賣之安非他命
      或其他與販賣安非他命有關之證物或其他證據資料，是此
      部分原審檢察官僅據相對共犯丙○○一人之指訴，即認被
      告有此部分販賣安非他命予丙○○之犯行。揆諸上開法條
      及說明，自不足證明被告確有此部分之犯行，惟原審檢察
      官以此部分與本案判決部分為連續犯，有裁判上一罪關係
      ，爰不另為無罪判決之諭知，併此敘明。
據上論結，應依刑事訴訟法第369條第1項前段、第364條、第299
條第1項前段，毒品危害防制條例第4條第2項、第19條第1項，刑
法第11條前段、第56條、第47條，判決如主文。
本案經檢察官江守權到庭執行職務。
中    華    民    國    95    年    6     月    6     日
                  刑事第一庭    審判長法  官  黃崑宗
                                      法  官  田平安
                                      法  官  王明宏
以上正本證明與原本無異。
如不服本判決，應於收受本判決後十日內向本院提出上訴書狀。
其未敘述上訴理由者並得於提起上訴後十日內向本院補提理由書
狀（均須按他造當事人之人數附繕本）「切勿逕送上級法院」。
                                      書記官  黃全忠
中    華    民    國    95    年    6     月    7     日
附錄法條：
毒品危害防制條例第四條第二項：
製造、運輸、販賣第二級毒品者，處無期徒刑或七年以上有期徒
刑，得併科新臺幣七百萬元以下罰金。


司法院資訊處製作；財團法人民間司法改革基金會備份。
